【裁判字號】    89,易緝,285
【裁判日期】    900522
【裁判案由】    詐欺
【裁判全文】
臺灣板橋地方法院刑事判決                        八十九年度易緝字第二八五號
    公  訴  人  臺灣板橋地方法院檢察署檢察官
    被      告  丙○○○
    選任辯護人  余鑑昌律師
右列被告因詐欺案件，經檢察官提起公訴（八十年度偵字第一二二一四號），本院判
決如左：
    主  文
丙○○○連續意圖為自己不法之所有，以詐術使人將本人之物交付，處有期徒刑拾月
；緩刑參年。
    事  實
一、丙○○○分別於民國七十九年五月十五日及同年十二月二十日，在台北縣永和市
    ○○路二四三巷十四弄十二號五樓住處，召集二個民間互助會，並擔任會首，上
    開互助會會期自七十九年五月十五日起至八十二年三月止，每會新台幣（下同）
    一萬元，連同會首共三十六會，於每月之十五日開標，底標為一千元，採內標制
    ；另一會則自七十九年十二月二十日起至八十二年六月二十日止，每會一萬元，
    連同會首共三十六會，於每月之五日及二十日開標，底標為一千元，採內標制；
    前開二互助會丁○○各參加一會。又丁○○於七十八年間透過丙○○○參加由乙○○所召集之會期自七十八年十月十日起至八十年十一月十日止，每會一萬元，
    連同會首共二十六會，於每月之十日開標之互助會，及由甲○○所召集之會期自
    七十八年七月十五日起至八十一年十月十五日止，每會二萬元，連同會首共四十
    一會，於每月之十五日開標之互助會，各參加一會。詎丙○○○竟基於意圖為自
    己不法所有之概括犯意，利用丁○○因工作忙碌無法親自參加開標之機會，於八
    十年間連續冒用丁○○名義，以不詳金額參與開標並得標二次，致其他活會會員
    信以為真，陷於錯誤，而交付活會會款予丙○○○。丙○○○復承前開同一犯意
    ，亦利用丁○○因工作忙碌無法親自參加由乙○○、甲○○所召集前開二互助會
    開標之機會，亦於八十年間連續冒用丁○○名義，以不詳金額參加由乙○○、甲○○所召集前開二互助會之開標，並均得標，致乙○○、甲○○及其他活會會員
    信以為真，陷於錯誤，而交付活會會款予乙○○、甲○○收齊後，再由乙○○、
    甲○○二人分別轉交予丙○○○。嗣因丙○○○於八十年七月間逃匿無蹤後，丁○○始知受騙。
二、案經被害人丁○○訴請台灣板橋地方法院檢察署檢察官偵查起訴。
    理  由
一、訊據被告丙○○○矢口否認右揭詐欺犯行，辯稱：互助會之事均是由其先生負責
    ，伊並不知情，伊並無冒用告訴人丁○○名義標取會款云云；辯護意旨略以：被
    告雖以自己名義召集右開二個互助會，惟實際會首係其亡夫黃正益，後因被告與
    其亡夫於八十年七月間因故發生嚴重衝突後，即離家出走，是被告並無惡性詐欺
    互助會款之意云云。經查，告訴人丁○○參加由被告所召集之右揭二個互助會及
    透過被告參加由乙○○、甲○○所召集前開二互助會，一共四個會均遭被告冒標
    等情，已據告訴人丁○○於偵查中指訴綦詳，並有右開四個互助會之之會單四份
    附卷可稽；又證人乙○○於八十一年二月十七日在本院結證稱：「他自己找了十
    二個人，我找了十三個人，標會時都在我，丁○○是參加他們那一邊的，每次標
    會時，他都是打電話說他們那一邊要標，自己標金都很高，都沒講明是誰要標，
    我事後才知道有些人的活會被他冒標了」等語，於九十年三月二十三日在本院結
    證稱：「（該會是否有結束）有的」等語，另證人甲○○於九十年三月二十三日
    在本院結證稱：「（被告所找的會員是否都是死會）都是死會」等語；足見被告
    確有假冒告訴人丁○○之名標走告訴人所參加由被告所召集之右揭二個互助會及
    由乙○○、甲○○所召集前開二個互助會之活會。是被告前開辯稱顯係事後圖卸
    刑責之詞，不足採信。從而，本件事證明確，被告詐欺犯行，堪以認定。
二、核被告丙○○○所為，係犯刑法第三百三十九條第一項之詐欺取財罪。又被告先
    後多次詐欺取財犯行，時間緊接，且犯罪構成要件相同，顯係基於概括犯意而反
    覆為之，應依連續犯之規定論以一罪，並加重其刑。又被告係一行為向數被害之
    活會會員詐取會款，係一行為觸犯數詐欺取財罪名，為想像競合犯，應從一詐欺
    取財罪處斷。爰審酌被告之素行，本件犯罪之動機、目的、手段、所生損害暨犯
    後態度等一切情狀，量處如主文所示之刑，以示懲儆。末查被告前均未曾受有期
    徒刑以上刑之宣告，此有台灣高等法院檢察署刑案紀錄簡覆表在卷可稽，且其事
    後已與告訴人丁○○達成民事和解，有和解書影本乙紙附卷可稽，是被告經此教
    訓應知所警惕，當無再犯之虞，本院因認對其所宣告之刑以暫不執行為適當，爰
    併予宣告緩刑三年，以啟自新。
三、公訴意旨另以：被告丙○○○冒用告訴人丁○○之名義，在標單上書寫告訴人丁○○之姓及標會金額，而偽造該標單之私文書，並持以行使云云。經查：按犯罪
    事實應依證據認定之，無證據不得推定其犯罪事實；刑事訴訟法第一百五十四條
    定有明文。又認定不利於被告之事實，須依積極證據，苟積極證據不足為不利於
    被告事實之認定時，即應為有利於被告之認定，更不必有何有利之證據。而此所
    謂之證據，須確能為被告有罪之證明，而無瑕疵可指者，始足當之；其為訴訟上
    之證明，則須至任何之一般人均認其為真正，而無所懷疑之程度，此最高法院三
    十年上字第八一六號、六十九年度台上字第四九一三號、七十六年度台上字第四
    九八六號著有判例。經訊據被告丙○○○堅詞否認有假冒告訴人丁○○之名義，
    在標單上填載不實之標金而偽造標單並持以行使之犯行，復依卷內資料所示，亦
    無被告偽造之標單扣案可資證明，是尚難僅因被告有右述冒標之情事即遽以推論
    認定被告亦必有假冒告訴人丁○○之名義，在標單上填載不實之標金而偽造標單
    並持以行使之犯行。此外，復查無其他積極確切之證據足資證明被告有何公訴人
    所指此部分行使偽造私文書之犯行，惟因本院認被告此部分被訴犯行與右開論罪
    科刑部分，有牽連犯之裁判上一罪關係，是不另為無罪之諭知，附此敘明。
據上論斷，應依刑事訴訟法第二百九十九條第一項前段，刑法第五十六條、第三百三
十九條第一項、第五十五條、第七十四條第一款，罰金罰鍰提高標準條例第一條前段
，判決如主文。
本案經檢察官黃明絹到庭執行職務。
中      華      民      國      九十    年      五      月    二十二    日
                                    臺灣板橋地方法院刑事第四庭
                                        法  官  高  明  德
右正本證明與原本無異。
如不服本判決，應於判決送達後十日內，向本院提出上訴狀。
                                        書記官  高  玉  彬
中      華      民      國      九十    年      五      月    二十二    日
附錄本案所犯法條全文
中華民國刑法第三百三十九條
(普通詐欺罪)
意圖為自己或第三人不法之所有，以詐術使人將本人或第三人之物交付者
，處五年以下有期徒刑、拘役或科或併科一千元以下罰金。
以前項方法得財產上不法之利益或使第三人得之者，亦同。
前二項之未遂犯罰之。


司法院資訊處製作；財團法人民間司法改革基金會備份。
